最高法院刑事判決　　　　　　　　　　　　　　　九十三年度台上字第四四０八號
　　上　訴　人　台灣高等法院高雄分院檢察署檢察官
　　上　訴　人
　　即　被　告　甲○○
右上訴人等因被告違反槍砲彈藥刀械管制條例案件，不服台灣高等法院高雄分院中華
民國九十年十一月二十七日第二審判決（九十年度上訴字第一五七七號，起訴案號：
台灣高雄地方法院檢察署八十九年度偵字第四五七號），提起上訴，本院判決如左：
    主  文
原判決撤銷，發回台灣高等法院高雄分院。
    理  由
本件原判決認定上訴人即被告甲○○係中華民國射擊協會高雄市體育會射擊委員會（
下稱高雄市射擊協會）之會員，該會使用之槍彈，平常由高雄市政府警察局苓雅分局
凱旋路派出所保管，僅於射擊練習及比賽時，由該協會總幹事林皆得向凱旋路派出所
領取分發使用。民國八十八年三月二十九日，該協會總幹事林皆得向凱旋路派出所領
取槍彈一批，提至高雄市靶場，分發給會員作射擊比賽之用。被告明知所領用之日本
ＭＩＲＯＱＵ製制式雙管霰彈獵槍一枝（管制編號0000000000號，槍號六
七一０五ＮＸ），於射擊結束之後，應交由林皆得繳回凱旋路派出所，竟於當日射擊
比賽結束之後，與林皆得基於非法持有之犯意聯絡，經與林皆得謀議，將該枝霰彈獵
槍，攜至高雄縣旗山鎮○○路十三之三號住處，而未經許可非法持有。同年四月十五
日，被告聞知檢察官因案至凱旋路派出所清點槍庫，即將該槍枝繳回凱旋路派出所而
扣案等情。因而撤銷第一審科刑判決，改判論處被告甲○○共同未經許可持有獵槍罪
刑，固非無見。
惟查：(一)、證物應提示被告使其辨認，如係文書而被告不解其意義者，應告以要旨。
法有明文。原審九十年十一月十三日之審判期日提示內政部警政署八十三年一月十八
日八三警署保字第三七七號函，並告以要旨，固有審判筆錄足憑（見原審卷第六一頁
）。然稽之卷內資料，並無上開函在卷足供提示，原判決理由復採為認定被告犯罪之
證據（見原判決理由二(二)部分），於法自屬有違。(二)、被告於原審一再辯稱伊係射擊
協會會員，定期或不定期在靶場合法使用「飛靶槍」，而「飛靶槍」有別於「獵槍」
云云（見原審卷第三七頁）。按槍砲彈藥刀械管制條例第四條第一項第一款所稱之槍
砲：指火砲、肩射武器、機關槍、衝鋒槍、卡柄槍、自動步槍、普通步槍、馬槍、手
槍、鋼筆槍、瓦斯槍、麻醉槍、獵槍、空氣槍、魚槍、改造模型槍及其他可發射金屬
或子彈具有殺傷力之各式槍砲。雙管霰彈槍並未在其範圍內。原判決理由二(二)雖說明
扣案之槍枝經囑託內政部警政署刑事警察局鑑定，以送鑑槍枝壹枝（獲案槍枝管制編
號0000000000號，槍號為六七一０五ＮＸ）認係日本ＭＩＲＯＱＵ廠製制
式雙管霰彈獵槍，機械性能良好，可擊發同口徑之霰彈，認具殺傷力，此有內政部警
政署刑事警察局八十八年五月十四日刑鑑字第三八六九九號鑑驗通知書一紙在卷可稽
。又制式霰彈槍係屬槍砲彈藥刀械管制條例第四條第一項第一款所稱之獵槍一種，此
亦有內政部警政署八十三年一月十八日八三警署保字第三七七號函附卷可佐云云。然
據上述鑑驗通知書鑑驗情形欄三(二十)所載扣案之槍枝係屬九０００型雙管霰彈槍，並非
被告所辯稱之「飛靶槍」（見警卷）。而卷內查無其憑以認定制式霰彈槍係屬槍砲彈
藥刀械管制條例第四條第一項第一款所稱之獵槍之上述內政部警政署八十三年一月十
八日八三警署保字第三七七號函足按，已如上述，自有調查審明之必要，原審似僅憑
卷附之另案台灣高雄地方法院八十九年度訴字第一九四號林振勝違反槍砲彈藥刀械管
制條例案件理由之所載（見一審卷第二五｜二八頁），並未為必要調查，遽採為判決
基礎，顯有證據調查未盡之違法。(三)、保安處分適用裁判時之法律，刑法第二條第二
項定有明文。被告行為後，明定強制工作之槍砲彈藥刀械管制條例第十九條，業經總
統於九十年十一月十四日修正公布刪除，原審判決時，該強制工作之規定，既已刪除
，當然無適用之餘地。原判決猶引用司法院釋字第四七一號解釋，以該第十九條規定
應自八十七年十二月十八日起停止適用，資為不諭知強制工作之部分理由，不無違誤
。檢察官及被告上訴意旨分別執以指摘原判決不當，非無理由，應認原判決有撤銷發
回更審之原因。
據上論結，應依刑事訴訟法第三百九十七條、第四百零一條，判決如主文。
中　　　華　　　民　　　國　　九十三　　年　　　八　　　月　　二十六　　日
                              最高法院刑事第二庭
                                  審判長法官  陳　錫　奎
                                        法官  洪　清　江
                                        法官  李　伯　道
                                        法官  陳　世　淙
                                        法官  洪　佳　濱
      右正本證明與原本無異
                                              書  記  官
中　　　華　　　民　　　國　　九十三　　年　　　九　　　月　　　一　　　日
                                                                        Ｌ
